臺灣嘉義地方法院民事裁定　　　　　　　100年度繼字第178號
聲　請　人　朱連松
上列聲請人陳報遺產清冊事件，聲請人聲請撤回聲請，本院裁定
如下：
    主  文
本院於民國100年02月23日所為之100年度繼字第178號民事裁定
，應予撤銷之。
准聲請人撤回本件陳報遺產清冊之聲請。
    理  由
一、本件聲請意旨略以：聲請人陳報被繼承人宋惠珠之遺產清冊
    事件，現由鈞院以100 年度繼字第178 號受理在案。茲因聲
    請人發現錯誤，本件已無聲請之必要，為此，爰依民事訴訟
    法之規定，將本件聲請全部撤回等語。
二、按意思表示之內容有錯誤，或表意人若知其事情即不為意思
    表示者，表意人得將其意思表示撤銷之。但以其錯誤或不知
    事情，非由表意人自己之過失者為限。當事人之資格或物之
    性質，若交易上認為重要者，其錯誤，視為意思表示內容之
    錯誤；意思表示，因傳達人或傳達機關傳達不實者，得比照
    前條之規定，撤銷之；前二條之撤銷權，自意思表示後，經
    過一年而消滅。民法第88條、第89條及第90條分別定有明文
    。又查，上開條項之規定，並無排除關於繼承之意思表示之
    適用，是關於繼承之意思表示，如有錯誤亦應有適用，得依
    上開條項之規定撤銷之。本件聲請意旨以因聲請人發現錯誤
    ，本件已無聲請之必要，爰聲請全部撤回等語。而查，本件
    聲請人另於法定期間已經向本院具狀聲明拋棄繼承，並業經
    本院100 年度繼字第349 號准予備查在案。茲因聲請人發現
    本件陳報遺產清冊之聲請係錯誤，而聲請撤回本件之聲請，
    尚未逾法定一年之撤銷權除斥期間。聲請人意思表示之內容
    既然有錯誤，得准許聲請人將其錯誤意思表示撤銷之。因此
    ，本院於民國100 年02月23日所為之100 年度繼字第178 號
    民事裁定，即應予撤銷之；並准許聲請人撤回本件陳報遺產
    清冊之聲請，俾避免與本院另案100 年度繼字第349 號聲明
    拋棄繼承而准予備查一案發生互相矛盾現象。爰裁定如主文
    第一、二項所示。
三、末按，非訟事件，應依非訟事件程序處理，法院僅須形式上
    審查是否符合非訟事件程序上之要件，無需為實體上之審查
    。關於限定繼承之聲明、撤回或撤銷其聲明之法效性如何，
    倘利害關係人對之有所爭執，應循民事訴訟程序訴請法院為
    實體上之裁判（例如請求確認對被繼承人之遺產是否有繼承
    權存在等等），以謀解決，非訟事件法院不得於該非訟事件
    程序中為實體上之審查及裁判。因此，本件關於聲請人朱連
    松限定繼承之聲明、撤回或撤銷其聲明，本院僅係就聲請人
    朱連松前聲明限定繼承並陳報遺產清冊，而經本院於100 年
    02月23日所為之100 年度繼字第178 號公示催告之民事裁定
    ，予以撤銷。倘利害關係人對之仍有所爭執，應循民事訴訟
    程序訴請法院為實體上之裁判，以謀解決，附此敘明。
四、依非訟事件法第36條第1 項，裁定如主文。
中    華    民    國    100   年    4     月    29    日
                        家事庭法  官  呂仲玉
以上正本係照原本作成。
如對本裁定抗告，須於裁定送達後10日內向本院提出抗告狀。
中    華    民    國    100   年    4     月    29    日
                              書記官  駱大勝